臺灣高等法院刑事判決
111年度上訴字第1461號
上  訴  人  
即  被  告  謝淑美




            許景逢



共      同
選任辯護人  蕭元亮律師
上列上訴人即被告等因傷害案件，不服臺灣士林地方法院110年
度訴字第583號，中華民國111年2月24日第一審判決（起訴案號
：臺灣士林地方檢察署110年度偵字第18000號），提起上訴，本
院判決如下：
    主  文
上訴駁回。
許景逢緩刑貳年，緩刑期間付保護管束，並應於本判決確定之翌
日起壹年內，完成法治教育貳場次。
    事  實
一、謝淑美、許景逢為夫妻，均成年人，分別擔任新北市○○區○○
    街000巷0號「芝麻街美語淡水分校」（下稱本案補習班）負
    責人及總務。謝淑美於民國110年8月16日10時30分許在本案
    補習班，得知簡○雪（真實姓名、年籍均詳卷）之子謝○叡（
    101年7月生，真實姓名、年籍均詳卷）在教室有毆打班上女
    同學之事，乃將謝○叡帶至教室外走廊長椅上詢問，見謝○叡
    情緒激動，竟基於故意傷害兒童身體之犯意，接續以徒手、
    砸書包及持上課使用之木棍等方式，毆打謝○叡之身體。期
    間許景逢見謝○叡將書包丟至地上，乃命謝○叡將書包拾起，
    惟謝○叡不從，許景逢竟基於故意傷害兒童身體之犯意，接
    續以徒手抓住謝○叡之後頸部、將謝○叡之頭部往地下按壓及
    反折謝○叡之左手等方式，傷害謝○叡。謝○叡因謝淑美、許
    景逢上開行為，因此受有後頸部擦傷（4處，各0.1×0.1平方
    公分）、左側上臂紅腫（3×1平方公分）、左側前臂紅腫（4
    ×1.5平方公分、1×0.3平方公分）、（左側）側性上臂及前
    臂挫傷等傷害。嗣經簡○雪於同日18時許將謝○叡接回家中後
    ，因謝○叡哭訴其後頸部等處疼痛，經簡○雪發覺謝○叡身上
    有上揭傷勢，報警查悉上情。
二、案經簡○雪訴由新北市政府警察局淡水分局報告臺灣士林地
    方檢察署檢察官偵查起訴。
    理  由
一、證據能力方面：
    本判決所引用之證據資料，無論供述證據或非供述證據，檢
    察官、被告2人及其辯護人均未爭執其證據能力（本院卷第1
    53～158、223～228頁），而該等證據經本院審酌並無違法取
    得之情況，認為適宜做為證據，自應有證據能力。
二、認定犯罪事實所憑之證據及理由：
　  上開事實，業據被告2人於本院審理中均坦承不諱（本院卷
    第222、229頁），核與告訴人簡○雪於警詢及偵查中陳述相
    符（偵卷第16～18、56～60頁），並有本案補習班外觀照片、
    謝○叡受傷照片、本案補習班走廊監視器影像畫面擷圖、謝○
    叡之淡水馬偕紀念醫院乙種診斷證明書（偵卷第22～32、65
    、76～91頁）及原審勘驗現場監視器影像之勘驗筆錄暨擷圖
    、監視器影像光碟（原審卷第75～80、87～149頁；不公開偵
    卷後附之光碟片存放袋）在卷可佐。綜上，本件事證明確，
    被告2人犯行均堪予認定，應依法論科。
三、論罪：
　㈠按刑法總則之加重，係概括性之規定，所有罪名均一體適用；刑法分則之加重，係就犯罪類型變更之個別犯罪行為予以加重，為另一獨立之罪名。兒童及少年福利與權益保障法第112條第1項前段規定成年人故意對兒童及少年犯罪者，加重其刑至二分之一，係對被害人為兒童、少年之特殊要件予以加重處罰，乃就犯罪類型變更之個別犯罪行為予以加重，係屬刑法分則加重之性質，非僅單純之刑度加重，即其構成要件亦與常態犯罪之罪型不同，為一獨立之犯罪構成要件（最高法院72年台上字第6785號判決、92年度第1次刑事庭會議決議要旨參照）。查被告2人於案發時均係成年人，被害人謝○叡則為未滿12歲之兒童，有卷附年籍資料紀錄可憑。被告2人明知謝○叡為未滿12歲之兒童，仍基於傷害兒童身體之犯意對之為本案普通傷害之犯行，依上述說明，屬刑法分則加重之性質，變更為另一獨立犯罪類型。是核被告2人所為，均係犯兒童及少年福利與權益保障法第112條第1項前段、刑法第277條第1項之成年人故意對兒童犯傷害罪。
　㈡被告2人各自對謝○叡所為上揭行為，均係於密切接近之時、
    地為之，且侵害同一法益，各行為之獨立性極為薄弱，復出
    於同一成年人故意傷害兒童身體之犯意，依一般社會觀念，
    各舉動難以強行分開，應視為數個舉動之接續實施，合為包
    括之一行為予以評價，均為接續犯而論以一罪。
　㈢而被告2人故意對兒童犯傷害罪，均應依兒童及少年福利與權
    益保障法第112條第1項前段規定，加重其刑。
四、維持原判決之理由：　　
　㈠原審同上認定，以被告2人犯行罪證明確，依兒童及少年福利
    與權益保障法第112條第1項前段、刑法第277條第1項、刑法
    施行法第1條之1第1項等規定，並以行為人責任為基礎，審
    酌被告2人均為經營補習班、智識成熟之成年人，為人師表
    卻不思理性處理學童間之糾紛，竟因認為謝○叡無故攻擊女
    同學、踢他人書包且態度不佳等情，即率爾以上揭手法攻擊
    、壓制謝○叡，造成謝○叡之身心健全發展已有所戕害，且未
    能將被害兒童視為權利主體予以尊重，所為均實無足取；參
    諸被告2人犯後於偵查、第一審均推諉卸責，否認犯行，並
    一再指摘其等係遭謝○叡攻擊，迄今均未賠償謝○叡所受之任
    何損害，難認其等有何悔意，犯後態度不佳；惟考量被告2
    人前無經法院科刑之紀錄，有本院被告前案紀錄表各1份在
    卷可參，可見其等素行尚可；復參諸告訴代理人到庭稱：被
    告2人犯後未曾悔悟，也未尋求和解，並企圖將本案男童之
    行為訴諸媒體，不但造成受害家屬之困擾、也造成男童之傷
    害，甚至對男童提起傷害告訴，請考量上情從重量刑，以伸
    正義等語之量刑意見；兼衡被告謝淑美自陳碩士畢業，月收
    入約新臺幣10萬元；被告許景逢則自陳高中肄業，與謝淑美
    共同經營補習班、自己沒有收入等教育、智識程度暨家庭生
    活與經濟狀況等一切情狀，各量處有期徒刑4月。核其認事
    用法，俱無違誤，量刑亦屬妥適，應予維持。又雖被告2人
    上訴本院後已坦認犯行，犯後態度已有改變，但被告2人迄
    今未取得告訴人之諒解，原審依其審理所得訴訟資料，量處
    被告2人有期徒刑4月之刑，已經從輕，故被告2人於本院審
    理時之犯後態度雖然較佳，本院仍認原審所量之刑尚屬妥適
    ，併予敘明。
　㈡被告2人上訴意旨略以：渠等因一時陷入情緒才發生本案，事
    後因面對新聞報導及不同的意見，而未意識到教師應該保持
    更好的注意能力。現已誠心悔過，請考量本案是偶犯，被告
    2人在壓力下才做出不適當的行為，並請考量被告2人在工作
    上兢兢業業，教育很多學子，獲得母公司表揚，平常並有做
    社會公益捐助。被告2人確實誠心道歉認錯，因告訴人不諒
    解而無法和解，請撤銷原判決，並均予緩刑之宣告等語。
　㈢經查原審已就本案犯罪事實及證據詳為審酌，並敘明判決理
    由，量刑亦未逾越法定刑度，復無濫用自由裁量之權限，故
    原判決認事用法並無違法之處。從而，被告2人所提前揭上
    訴理由，並不足以動搖原判決所為事實認定或量刑判斷，故
    其上訴為無理由，應予駁回。
五、緩刑之宣告：
　㈠被告許景逢未曾因故意犯罪而受有期徒刑以上刑之宣告，業
    據前述。審酌被告許景逢為本案補習班之總務，本不負責教
    學方面，係見謝○叡疑似有拍打被告謝淑美之行為及丟書包
    ，因此一時氣憤、激動，方介入並壓制謝○叡而為本案傷害
    犯行，惟其於本院審理時已坦承犯行，知所悔悟，且本案發
    生後因補習班已歇業而未有工作，經此偵審程序之教訓，應
    有所警惕，雖未取得告訴人之諒解，惟本院斟酌以上各情，
    仍認對被告許景逢所宣告之刑，以暫不執行為適當，爰併宣
    告緩刑2年。另為使其能於本案中深切記取教訓，避免其再
    度犯罪，強化其法治之觀念，併依刑法第74條第2項第8款規
    定，諭知應完成法治教育課程2場次，並應依刑法第93條第1
    項第2款規定，於緩刑期間內應付保護管束。倘被告許景逢
    於本案緩刑期間，違反上開所定負擔，且情節重大，足認有
    執行刑罰之必要，檢察官得依刑法第75條之1第1項第4款規
    定，聲請撤銷緩刑之宣告，執行宣告刑。 
　㈡至被告謝淑美請求緩刑部分，本院審酌被告謝淑美上訴後已
    坦認犯行，並悔改認錯，惟其為從事教育工作者，應知不得
    對學生實施體罰，竟不思理性處理學童間之糾紛，耐心對待
    謝○叡，反而對謝○叡動手體罰，使謝○叡身心受創。且其為
    本案補習班之負責人，本不應使非從事教學之被告許景逢介
    入此事，竟在被告許景逢介入此事時未予阻止，自己仍去其
    他教室，致謝○叡另受被告許景逢傷害。又事後於當日下午6
    時15分許，告訴人前去接謝○叡時，僅告以有用手處罰謝○叡
    ，未告知全部情形，顯有避重就輕，嗣經告訴人詢問謝○叡
    後，方知過程非僅如此。而案發後迄未獲得告訴人之原諒，
    基上各情，本於平衡刑事被告謝淑美與告訴人之立場，實難
    認有何暫不執行本案刑罰為適當之事由，自不宜予緩刑之宣
    告。是被告謝淑美請求宣告緩刑，難以准許。
據上論斷，應依刑事訴訟法第368條，判決如主文。
本案經檢察官黃德松提起公訴，檢察官吳慧蘭到庭執行職務。
中　　華　　民　　國　　111 　年　　9 　　月　　13　　日
                  刑事第七庭    審判長法　官  孫惠琳
                                      法　官  連雅婷
                                      法　官  張育彰
以上正本證明與原本無異。
如不服本判決，應於收受送達後20日內向本院提出上訴書狀，其
未敘述上訴之理由者並得於提起上訴後20日內向本院補提理由書
（均須按他造當事人之人數附繕本）「切勿逕送上級法院」。
                                      書記官  蔡麗春
中　　華　　民　　國　　111 　年　　9 　　月　　13　　日

附錄：本案論罪科刑法條全文　　　　　　　　　　　　　　　
中華民國刑法第277條
傷害人之身體或健康者，處5年以下有期徒刑、拘役或50萬元以
下罰金。
犯前項之罪，因而致人於死者，處無期徒刑或7年以上有期徒刑
；致重傷者，處3年以上10年以下有期徒刑。

兒童及少年福利與權益保障法第112條
成年人教唆、幫助或利用兒童及少年犯罪或與之共同實施犯罪或
故意對其犯罪者，加重其刑至二分之一。但各該罪就被害人係兒
童及少年已定有特別處罰規定者，從其規定。
對於兒童及少年犯罪者，主管機關得獨立告訴。